臺灣高等法院臺中分院刑事判決　　　　　九十四年度上訴字第二八八號
　　上　訴　人
　　即　被　告　乙○○
　　選任辯護人　熊賢祺
右上訴人因違反毒品危害防制條例案件，不服臺灣臺中地方法院九十三年度訴字第二
二八八號中華民國九十三年十一月二十六日第一審判決（起訴案號：臺灣臺中地方法
院檢察署九十三年度偵字第九八一一號），提起上訴，本院判決如左：
　　主      文
上訴駁回。
　　犯罪事實
一、乙○○與姓名年籍不詳綽號「姐仔」之成年女子，基於共同販賣第一級毒品海洛
    因之犯意聯絡，由「姐仔」提供0000000000及0000000000
    之行動電話門號，作為欲購買毒品者之聯絡電話使用，再由其與欲購買毒品者親
    自洽定交易毒品之時間、地點、數量與金額後，由乙○○將第一級毒品海洛因攜
    往約定之交易地點交予買主、同時收取價金，以此方式牟利。嗣於九十三年五月
    二十四日上午八、九時許，有周俊佑與黃嘉達二人，共同集資新臺幣（下同）五
    百元欲購買海洛因，經以上開電話與「姐仔」取得聯繫後，約在臺中縣豐原市○
    ○路「慈興宮」及「北龍宮」附近之「７－便利超商」前交易，嗣乙○○即依
    「姐仔」之指示，於同日上午十時二十分許，抵達約定之交易地點，並將裝有價
    值五百元之海洛因一包（重量不詳）交予黃嘉達，同時收取黃嘉達交付之五百元
    現金。黃嘉達於取得海洛因後，即與在附近等候之周俊佑相偕前往「慈興宮」旁
    之廁所內施用，並由周俊佑先行施用，黃嘉達則於廁所外等候及把風，惟旋經人
    檢舉，而為警於同日上午十時四十分許查獲。員警另於當場，依黃嘉達供述之交
    易毒品地點及販賣毒品者之容貌、衣著與使用之交通工具等特徵，立即趕往相距
    不遠之該「７－便利超商」前，將仍於該處逗留之乙○○加以逮捕，並自其身
    上扣得第一級毒品海洛因十九包（合計淨重五‧九六公克，包裝重三‧九四公克
    ），而查悉上情。
二、案經臺中縣警察局豐原分局報告臺灣臺中地方法院檢察署檢察官偵查起訴。
　　理      由
一、訊據被告乙○○固不否認上開為警查獲之第一級毒品海洛因十九包均屬其持有之
    事實，惟矢口否認有販賣第一級毒品海洛因之犯行，於原審辯稱：系爭海洛因係
    伊向綽號「阿茂」之男子所購得，欲供自己施用；伊與黃嘉達、周俊佑二人素不
    相識，更無販賣海洛因予渠二人之行為；伊係因於查獲前一日正好領錢，故一次
    購買十九包之海洛因，價格較便宜云云。於本院另辯稱：當時我有工作，不必為
    這五百元去販賣毒品，伊沒有送藥頭給黃嘉達云云。選任辯護人亦為被告辯護稱
    ：毒品危害防制條例第十七條規定：犯第十條之罪，供出毒品來源，因而破獲者
    ，得減輕其刑。則施用毒品之人，如供出毒品之來源因而破獲者，既得藉以要求
    寬典或減輕其刑，為擔保其所為不利於對向共犯之陳述之真實性，尤應有足以令
    人確信其陳述為真實之補強證據。然本件除證人黃嘉達之唯一證述外，並無其他
    足以擔保該供述為真實之佐證；且證人之證言前後不一、互相矛盾，自不足以此
    認定被告確有販賣第一級毒品海洛因之犯行。而警方於查獲當日雖曾扣得第一級
    毒品海洛因十九包，惟持有第一級毒品洛因之原因非一，被告更於警詢及檢察官
    訊問中，即自承其有施用第一級毒品海洛因之犯行，其並因此而受觀察、勒戒處
    分之執行，是尚難單純以被告持有海洛因之行為，遽論其係為供販賣而持有。另
    海洛因之價值甚昂，施用者自備分裝袋以秤量購得之海洛因份量是否足夠，亦屬
    常見；而使用特定號碼之電話，在論理上亦與是否藉此從事販毒行為無必然關連
    。本件既乏積極證據足以證明被告確有販賣第一級毒品海洛因之犯行，依法即應
    諭知其無罪之判決云云。
二、惟查：
　(一)右揭事實，業據證人黃嘉達、周俊佑迭於警詢、檢察官訊問及原審審理中，證述
    甚詳，證人黃嘉達於九十三年五月二十四日警訊時證稱：「（周俊佑持有之海洛
    因毒品一小包（零點三公克）及注射針筒來源為何？）是我去買的。在遭警方查
    獲十分鐘前，周俊佑拿新台幣伍佰元給我，我就至豐原市○○路「慈興宮」附近
    之７－便利商店前向一名男子購買一小包海洛因毒品及注射針筒後，我們便一
    起騎乘車號ＴＪＪ－７３９輕機車至「慈興宮」議事室旁之廁所欲共同施打海洛
    因，不料，即遭警方查獲」等語（見偵查卷第八頁反面）。其又於九十三年五月
    二十八日證人周俊佑違反毒品危害防制條例九十三年度偵字第九○八八號案件經
    檢察官偵訊時證稱：「（九十三年五月二十四日查獲的海洛因一包、注射針筒一
    支是否你去買的？）是，我是向綽號「姐仔」的女子買的，在豐原市○○路，北
    龍宮旁的便利商店用五○○元買的。這一次我出資五十三元，其他是周俊佑出的
    」、「（如何與「姐仔」聯絡？）我用周俊佑的電話打電話給她，當天我打了二
    次，第一次我是問她可不可以欠她一○○元，她說不行，第二次我是告訴她我已
    到了便利商店。之前是周俊佑先打電話給她說要買毒品海洛因」、「（交付毒品
    給你的人是誰？）是警察查獲的乙○○」、「（有無在警察局中看到該人（乙○
    ○）？）有。我有指證是跟他（乙○○）買的。毒品是他（乙○○）交給我，我
    再交五○○元給他（乙○○）。我購買毒品三次送來的人都不一樣，乙○○是第
    三次送過來的」等語（見偵查卷第四七、四八頁）。又於九十三年十一月八日原
    審審理時證稱：「（毒品是跟誰講買的？）是跟一個叫做姐仔的拿的」、「（是
    在什麼時候購買的？）大概當天上午十時左右」、「（你如何跟姐仔購買毒品？
    ）我是拿周俊佑的電話打給姐仔．．．」、「（是否為0000000000號
    這支電話號碼？）是的」、「（毒品是誰拿給你的？）是乙○○拿給我的」、「
    （乙○○是在什麼時候什麼地方拿給你的？）是在當天上午十點左右。在北龍宮
    拿給我的」、「（為什麼打電話給姐仔說要買毒品，會是乙○○拿過來？）是乙
    ○○幫姐仔送給我的，我不曉得姐仔與乙○○如何聯絡」等語（見原審卷第一一
    一、一一二、一二一頁）。證人周俊佑於九十三年五月二十四日偵訊時證稱：「
    （你有提供海洛因予證人黃嘉達施用？）沒有。．．．我們是二個人一起合買的
    ，一起施用」、「（有與賣毒品聯繫？）打電話0000000000向他買．
    ．．」等語（見偵查卷第二四、二五頁）。又於九十三年六月三日檢察官行隔離
    訊問時證稱：「我是從九十三年五月十八日開始與黃嘉達一起出錢買毒品，．．
    ．每次都大約買五百元的量，都是用我媽媽的電話0000000000打給藥
    頭，藥頭是一個女生，黃嘉達也是打同樣的電話和她聯絡。我沒見過這個藥頭，
    因我打電話時都是女孩子接的，但每次送貨的都不是同一個人。‧‧‧我被查獲
    當天九十三年五月二十四日是我與黃先在八、九點時用上面的電話訂海洛因。我
    記得我打了一通，黃嘉達打了二通。黃嘉達沒有電話，他是用我的電話打的。後
    來在早上九點多時我們一起到便利商店，之後由黃嘉達自己去北龍宮拿毒品，拿
    到之後有到三豐路慈興宮輪流施用毒品，之後就被查獲了」等語（見偵查卷第三
    一頁），又證人周俊佑於其違反毒品危害防制條例九十三年度偵字第九○八八號
    案件經檢察官偵訊時亦供稱：「（被查獲的情形如何？）在九十三年五月二十四
    日上午九點多，我用0000000000的電話打0000000000向一
    位綽號「姐仔」的女子說要購買五○○元之海洛因，第二通、第三通電話是黃嘉
    達打的，後來由黃嘉達騎我阿姨的ＴＪＪ－七三九號去買，後來又回到超市與我
    會合，我再載他到豐原市○○路慈興宮，我拿他買回來的毒品一包及注射針筒一
    支準備要施打時就被警察在廁所前查獲了，當時黃嘉達是坐在廁所外面的機車上
    」等語（見偵查卷第四六頁），互核證人黃嘉達、周俊佑證述之意旨大致相符，
    復經檢察官當庭勘驗證人周俊佑所持之行動電話，亦確有該撥打行動電話門號0
    000000000號及0000000000號之電話紀錄顯示（見偵查卷第
    二十六頁），此外並有和信電訊股份有限公司行動電話門號000000000
    0號之通聯紀錄附卷可稽（見偵查卷第八一頁），被告乙○○販賣海洛因一包予
    黃嘉達及周俊佑之事實甚為顯然。又被告經警查獲之第一級毒品海洛因達十九包
    之多，且均分裝完畢，被告縱有部分供己施用，互核前開證人之證述，亦難掩被
告以部分海洛因販賣供他人施用之事實。
　(二)次查證人黃嘉達於本案發生前，與被告乙○○並無任何仇怨，則其應無以販賣毒
    品之重罪誣陷被告之動機可言。選任辯護人雖引毒品危害防制條例第十七條之規
    定，以為證人黃嘉達有為邀減輕其刑之寬典，而設詞供出被告為「毒品來源」之
    可能。然證人黃嘉達原無任何施用毒品之前案紀錄（見其臺灣高等法院被告全國
    前案紀錄表），其本次施用毒品之犯行雖經查獲，然於經觀察、勒戒或強制戒治
    等保安處分之執行完畢後，最終仍將獲致不起訴之處分，並無受刑事處罰之可能
    ，則其自無為求「減輕其刑」而供出「毒品來源」之必要。且原審經依職權傳訊
    證人王繼生（即查獲當時在場之員警）到庭證稱：「當時是有人檢舉有人在三豐
    路慈興宮那邊的廁所裡面施用毒品。到現場之後，就發現黃嘉達及周俊佑，當場
    我們就問黃嘉達毒品是向誰購買的，黃嘉達就說他是剛剛在三豐路慈興宮前約三
    百公尺處的７－便利超商前面購買的，是剛剛購買回來的毒品。我們就問賣給
    他毒品的人的特徵，黃嘉達表示說那個人穿黑色外套，身材魁梧，騎一台一般摩
    托車，但前輪是大型的輪子，我們就立刻趕往現場，到達之後，乙○○正好騎摩
    托車要離開便利超商前面，我們看描述的特徵跟黃嘉達講的很像，我們當時就把
    他攔下來，我們就問他東西在哪裡，叫他把所持的毒品拿出來」、「（查獲乙○
    ○時，黃嘉達有無在場？）有另外一部車子載黃嘉達、周俊佑先回警局」等語（
    見原審卷第一二一至一二二頁），顯見證人黃嘉達係於「慈興宮」旁時，即向員
    警供述被告之特徵、先前所在地點及騎乘之交通工具等，使員警得以立即趕往便
    利超商前逮捕被告，依當時情形，觀諸證人黃嘉達經查獲至員警逮捕被告乙○○
    間僅十分鐘、員警分別逮補證人黃嘉達及被告乙○○處僅相距數百公尺，其時空
    情節緊扣相連，應可認被告犯嫌犯重大，且情形急迫，員警將被告逕行逮補，於
    法尚無不合；又逮捕被告當時，黃嘉達復與周俊佑經警先行帶返警局，是證人黃
    嘉達係在不知被告是否仍停在交易地點之情形下向員警指認被告，並非於警詢時
    始指認被告，其指認當時既未能預料被告是否仍在週遭未離去，亦未能預料被告
    是否將遭逮捕，其復與被告無任何親戚、友朋、故舊之關係，依此查獲之過程觀
    之，顯足以排除證人黃嘉達誣攀被告之可能性。
　(三)再查黃嘉達於本件查獲當日在台中縣警察局豐原分局警詢時明確指認乙○○為賣
    出海洛因之人，復於九十三年五月二十八日在周俊佑違反毒品危害防制條例九十
    三年度偵字第九八○八號案件，經檢察官偵訊時亦具結證稱：「交付毒品的是警
    察查獲的乙○○」、「我有指證是跟他（乙○○）買的。毒品是他（乙○○）交
    給我，我再交五○○元給他（乙○○）。我購買毒品三次送來的人都不一樣，乙
    ○○是第三次送過來的」等語（見偵查卷第四八頁）。雖其後於同年六月三日就
    本案具結證稱：「但五月二十四日送貨給我的並不是乙○○，因我當天有吃藥，
    所以精神、意識不是很好，且警察有打我後背要我說是乙○○送貨給我的，在北
    龍宮時是一個騎輕型機車的瘦小男子拿藥給我的，我也不認識他，後來警察拿了
    一張照片給我指認，問我是不是該男子，我因為太久沒有打海洛因所以犯藥癮，
    便指認是乙○○」云云，同年七月七日偵訊時復具結證稱：「我在五月二十八日
    那天說的不真的，那天我神智不是很清楚且很緊張，．．．但我這次說不是乙○
    ○，因為那天拿藥給我的真的不是他，我也不知道拿藥給我的是誰」云云，惟查
    ，被告黃嘉達於同年五月二十八日偵訊中具結指證被告林達販賣其海洛因後，二
    人自同年五月二十八日起即同住於衛舍二十七房執行觀察勒戒，此有臺灣臺中看
    守所觀察勒戒人行狀考核表二紙可按（見偵查卷第七十四頁、第七十五頁），被
    告黃嘉達此後不惟翻異證詞，復與乙○○一同偽稱未曾同住一室，飾詞遮掩，更
    足見證人黃嘉達之證詞翻異，係與被告乙○○同住一室後，始勾串證言而為偽證
    之證述。況其於九十三年十月十四日原審審理中亦供稱：「（你為何在九十三年
    六月三日要做不實的陳述？）因為那時候我與乙○○關在同房，我是五月二十八
    日轉房進去時，在當天乙○○跟我說如果沒有幫他講，要給我家人好看，講說毒
    品不是乙○○賣給我的，乙○○當時講這句話的時候，還有其他大概十個人在場
    ，乙○○是私底下跟我講的，應該是有別人聽到，聽到的人編號是幾號我不知道
    ，乙○○在地檢署拘留室裡面也有打我」、「（有何辯解？）是因為乙○○跟我
    講，我怕我家人受到傷害，勒戒所的進出很快，乙○○有認識的人，乙○○說要
    對我的家人不利，我當時才會那樣子講的」等語（見原審卷第三一、三二頁），
    已另就何以虛偽陳述之原因詳予說明，並表示願意接受偽證罪科刑之裁判（同卷
    第三十二頁），核與前開臺灣臺中看守所觀察勒戒人行狀考核表所示其於九十三
    年五月二十八日以後，即與被告同房之情形相符，益證其於九十三年六月三日及
    九十三年七月七日所為之虛偽證述，當係受到被告之壓力所致，自不足採為對被
    告有利之認定。又被告黃嘉達雖曾陳稱遭警毆打並被要求指認被告乙○○，惟其
    所指遭警毆打當日即被送至臺灣臺中看守所觀察勒戒，入所檢查時並無任何外傷
    ，此亦有臺灣臺中看守所新收收容人內外傷紀錄表一紙可考，是其所言顯為使乙
    ○○販責毒品犯行隱避而推託卸責之詞，並不可採。另參諸證人周俊佑於經隔離
    訊問之情形下，仍與證人黃嘉達為相同意旨之證述，均足認證人黃嘉達所稱：查
    獲當日購買之毒品為被告乙○○所交付一節，確屬實情。
　(四)再者，雖證人黃嘉達就被告交付毒品之次數，前後之證述意旨並未一致，惟除查
    獲當日外，其餘被告曾交付毒品之證述，均乏其他積極證據可佐；復參諸黃嘉達
    與周俊佑均稱合資購買毒品之次數為三次，周俊佑並稱：「每次送貨的都不是同
    一個人，我看過就有二、三個人，‧‧‧送貨的當中我並沒有看過乙○○，所以
    我之前也沒有看過乙○○」（見偵查卷第三十一頁檢察官訊問筆錄；按：證人於
    查獲當日被告交付毒品時並未在場，故其稱並未見過被告，乃合於真實之事），
    黃嘉達亦曾證稱：「我購買毒品三次，送來的人都不一樣，乙○○是第三次送過
    來，之前二次的男子我都不認識」等語（見偵查卷第四十八頁檢察官訊問筆錄）
    ，應認被告交付毒品之次數僅一次。至黃嘉達與周俊佑其餘合資向「姐仔」購買
    之毒品，應無事證足資認定被告當時已與「姐仔」有販賣第一級毒品海洛因之犯
    意聯絡及行為之分擔，自不足認被告亦應就該部分之行為負責。
　(五)此外，復有臺中縣警察局豐原分局扣押筆錄、扣押物品目錄表各一份、法務部調
    查局九十三年七月二十日調科壹字第一二○○一四○一四號鑑定通知書一紙及該
    第一級毒海洛因十九包（合計淨重五‧九六公克，包裝重三‧九四公克）分別附
    卷或扣案可佐，是核本件事證明確，被告犯行堪以認定。
三、核被告乙○○所為，係犯毒品危害防制條例第四條第一項之販賣第一級毒品罪。
    其為販賣而持有第一級毒品海洛因之低度行為，應為販賣之高度行為所吸收，不
    另論罪。又其與綽號「姐仔」之成年女子間，有犯意之聯絡與行為之分擔，均為
    共同正犯。原審以被告犯行罪證明確，並審酌被告雖有販賣第一級毒品海洛因之
    犯行，惟其販賣之行為僅一次，所得亦僅五百元，犯罪之情節甚為輕微，其只因
    一時貪念，致觸法定刑為死刑或無期徒刑之重典，相對於長期、大量販賣毒品之
    人而言，對於社會秩序與國民健康之危害，顯然不成比例，倘處以最低法定刑之
    無期徒刑，猶嫌過重，且無從與真正長期、大量販賣毒品者之惡行相區別，是其
    犯罪情狀，在客觀上顯足以引起一般人之同情，情節尚堪憫恕，故依刑法第五十
    九條之規定，予以減輕其刑。另審酌被告販賣第一級毒品海洛因之行為，足以戕
    害購買毒品者之身心健康、危及社會社序與公共安全，危害甚深，且其犯罪後未
    能坦承犯行，自無悔意可言，惟其年紀既輕、素行亦佳（並無任何前案紀錄，有
    臺灣高等法院被告全國前案紀錄表在卷可查）、且其本件販賣之次數僅一次、數
    量及所得金額均甚微及其犯罪之動機、目的等一切情狀，適用毒品危害防制條例
    第四條第一項、第十八條第一項前段、第十九條第一項，刑法第十一條、第二十
    八條、第五十九條，量處被告乙○○共同販賣第一級毒品，處有期徒刑柒年肆月
    ；並就扣案之第一級毒品海洛因十九包（合計淨重五‧九六公克，包裝重三‧九
    四公克），依毒品危害防制條例第十八條第一項前段之規定，沒收銷燬之。再就
    被告販賣第一級毒品所得財物五百元，依同條例第十九條第一項規定沒收之，如
    全部或一部不能沒收時，以其財產抵償之等語，核其認事用法，尚無不合。被告
    上訴意旨否認犯罪，指摘原判決不當，為無理由，應予駁回。
三、據上論斷，應依刑事訴訟法第三百六十八條，判決如主文。
本案經檢察官甲○○到庭執行職務。
中      華      民      國　    九十四     年     五      月   三十一 　日
　　　　　　　　　　　　　　　　臺灣高等法院臺中分院刑事第四庭
　　　　　　　　　　　　　　　　　　　審判長法  官　洪　耀　宗
　　　　　　　　　　　　　　　　　　　　　　法　官　劉　登　俊
　　　　　　　　　　　　　　　　　　　　　　法  官　陳　欣　安
右正本證明與原本無異。
如不服本判決應於收受送達後十日內向本院提出上訴書狀，其未敘述上訴之理由者並
得於提起上訴後十日內向本院補提理由書（均須按他造當事人之人數附繕本）。
　　　　　　　　　　　　　　　　　　　　　　書記官　阮　正　枝
中      華      民      國　    九十四     年     六      月     一 　　日
        Ｒ
